【裁判字號】    92,台上,4696
【裁判日期】    920828
【裁判案由】    違反槍砲彈藥刀械管制條例
【裁判全文】
最高法院刑事判決                              九十二年度台上字第四六九六號
    上  訴  人  甲○○
                乙○○
右上訴人等因違反槍砲彈藥刀械管制條例案件，不服台灣高等法院高雄分院中華民國
九十年三月二十八日第二審判決︵八十九年度上訴字第一二五九號，起訴案號：台灣
澎湖地方法院檢察署八十九年度偵字第一一一號︶，提起上訴，本院判決如左：
    主  文
原判決撤銷，發回台灣高等法院高雄分院。
    理  由
本件原判決認定：上訴人甲○○、乙○○均為鴻德星六號機漁船船員，與另船員許棖
受該船船長許有用之指揮︵許有用、許棖均業經另案判決︶，其等均明知採捕水產動
物不得使用炸藥，竟於民國︵下同︶八十八年十二月間，共同謀議以炸藥炸捕魚類，
並由許有用於同年月中旬，在地理座標約東經一一八度三十九分、北緯二十三度十二
分海域上，以二包白米與不詳名稱之大陸籍漁船換取紙雷管三十支及導火索，再推由
許有用自貓嶼廢棄彈藥中挖取炸藥置放船上，而共同意圖供自己犯罪之用，未經許可
在上開機漁船上，持有經公告管制具有殺傷力之炸藥及紙雷管、導火索等彈藥。甲○
○、乙○○與許有用、許棖四人復共同基於概括犯意聯絡，先後於取得上開彈藥後之
八十八年十二月底某日及八十九年一月八日至同月十一日間之某日，二次駕駛該船出
海，在地理座標東經一一八度三十九分、北緯二十三度十二分附近海域上，由許棖負
責掌舵開船，許有用將雷管、導火索插入綑綁成圓球體之炸藥中，再將炸藥綁上石頭
以繩索連結浮筒使懸掛於海平面與海底中間，予以點燃爆炸，繼與乙○○、甲○○撈
取已被震炸昏迷或震死之浮魚，而共同使用炸藥非法採捕水產動物，並出售得利朋分
。嗣於八十九年一月二十一日二十二時三十分許，為警於澎湖縣七美鄉南滬港碼頭鴻
德星六號機漁船上執行臨檢查獲，扣得其等共同持有之紙雷管二十四支、導火索十二
條︵計二百八十九公分︶等情。因而維持第一審依想像競合犯、牽連犯從一重論處上
訴人等共同未經許可，持有彈藥罪刑之判決，駁回上訴人等在第二審之上訴，固非無
見。
惟查：槍砲彈藥刀械管制條例所稱彈藥，依該條例第四條第一項第二款規定，係指同
條項第一款各式槍砲所使用之砲彈、子彈及其他具有殺傷力或破壞性之各類炸彈、爆
裂物而言；且依同條第二項規定，該所稱彈藥，包括其主要組成零件。然未經許可，
持有彈藥之主要組成零件者，同條例第十三條第四項設有較輕之處罰明文，是以僅持
有彈藥之主要組成零件者，即應依該規定處罰。而本件扣案之紙雷管、導火索經送請
內政部警政署刑事警察局鑑定結果，認紙雷管如經點燃或遇撞擊、高熱，隨時有爆炸
之危險，並可引爆炸藥，具殺傷力，導火索係制式導火索，如連接︵插入︶普通雷管
︵含紙雷管︶即可使雷管爆炸，並進而引爆炸藥，但紙雷管、導火索均屬爆裂物之主
要構成零件，有該局八十九年二月三日刑偵五字第一三七七二號鑑驗通知書可稽。原
判決事實欄載稱上訴人等與許有用、許棖，係由許有用將雷管、導火索插入綑綁成圓
球體之炸藥中，再將炸藥綁上石頭以繩索連結浮筒使懸掛於海平面與海底中間，予以
點燃爆炸，繼與上訴人等撈取已被震炸昏迷或震死之浮魚等情，並於理由說明上訴人
等以許有用在貓嶼島取得之炸藥，結合紙雷管、導火索，業已組成彈藥，前後二次持
以炸魚，雖嗣後並未扣得任何炸藥，尚難遽認其等並未持有彈藥等語，乃就該部分行
為論以槍砲彈藥刀械管制條例第七條第四項及刑法第一百八十七條罪之想像競合犯；
而徵之同案被告許有用於警詢供稱﹁我都用塑膠袋、膠袋︵帶︶將炸藥綑綁成約直徑
二十公分大的圓球體，於出海後使用前再將雷管、導火索插入炸藥內﹂云云︵見警卷
第七頁︶，其以該方式將炸藥、紙雷管、導火索所結合組成之球體，何以係與槍砲彈
藥刀械管制條例第七條第四項所定彈藥之定義相當，並未臻明瞭。原審就此未遑深入
調查審認，遽論以持有彈藥罪，其採證認事自嫌未洽。上訴意旨執此指摘原判決不當
，尚非全無理由，應認原判決有撤銷發回更審之原因。
據上論結，應依刑事訴訟法第三百九十七條、第四百零一條，判決如主文。
中      華      民      國    九十二    年      八      月    二十八    日
                              最高法院刑事第十一庭
                                  審判長法官  呂  潮  澤
                                        法官  白  文  漳
                                        法官  陳  世  雄
                                        法官  孫  增  同
                                        法官  林  開  任
      右正本證明與原本無異
                                              書  記  官
中      華      民      國    九十二    年      九      月      三      日


司法院資訊處製作；財團法人民間司法改革基金會備份。
